【裁判字號】    92,上訴,1192
【裁判日期】    921216
【裁判案由】    違反著作權法
【裁判全文】
臺灣高等法院臺南分院刑事判決          九十二年度上訴字第一一九二號      Ｇ
      上  訴  人  台灣雲林地方法院檢察署檢察官
      被      告  乙  ○  ○
右上訴人因被告違反著作權法案件，不服臺灣雲林地方法院九十二年度訴字第二八二
號中華民國九十二年八月二十一日第一審判決（起訴案號：臺灣雲林地方法院檢察署
九十二年度偵續字第三號），提起上訴，本院判決如左：
      主      文
上訴駁回。
      事      實
一、公訴意旨略以：被告乙○○係設於雲林縣斗六市○○里○鄰○○路九二八號「百
    慶電器行」負責人，該店有販賣電腦點歌伴唱機及其他家電等。被告乙○○明知
    其所經銷出售之ＡＯＣ電腦點歌伴唱機，機內所附之「一卡手指」、「一條披鍊
    」、「船螺三聲」、「思鄉情歌」、「浪子的祈禱」、「重逢高雄港」等歌曲，
    均未取得甲○○同意或授權，不得擅自灌錄重製。竟於民國九十年六月四日，將
    錄有上開未經授權歌曲之伴唱機以每台新台幣（下同）八千五百元之價格，售予
    姚雨利，進而侵害告訴人之音樂著作權。因認被告乙○○涉犯修正前著作權法第
    八十七條第五款、第九十三條第三款（起訴法條業經公訴檢察官當庭更正為上開
    條文，原起訴修正前著作權法第九十四條）之罪嫌。
二、按犯罪事實應依證據認定之，無證據不得推定其犯罪事實，不能證明被告犯罪者
    ，應諭知無罪之判決，刑事訴訟法第一百五十四條、第三百零一條第一項分別定
    有明文。又犯罪事實之認定，應憑真實之證據，倘證據是否真實尚欠明確，自難
    以擬制推測之方法，為其判斷之基礎。且認定被告犯罪事實之證據係指足以認定
    被告確有犯罪行為之積極證據資料而言，該項證據自須適合於被告犯罪事實之認
    定，始得採為斷罪資料。故刑事訴訟上之證明資料，無論其為直接或間接證據，
    均須達於通常一般人均不致有所懷疑，而得確信為真實之程度，始得據為有罪之
    認定，若關於被告是否犯罪之證明未能達此程度，而有合理懷疑之存在，致使無
    從形成有罪之確信，根據罪證有疑，利於被告之證據法則，即不得據為不利被告
    之認定（最高法院五十三年台上字第六五六號、二十九年上字第三一０五號、七
    十六年台上字第四九八六號及三十二年上字第六七號判例參照）。次按法院固應
    依職權調查證據，但並無蒐集證據之義務，法院調查之範圍以審判中案內所存在
    之一切證據為限，案內所不存在之證據，即不得責令法院為發現真實，應依職權
    從各方面詳加蒐集、調查，亦經最高法院八十七年度台非字第一號判決闡釋在案
    。
三、本件公訴人認被告涉犯修正前著作權法第八十七條第五款、第九十三條第三款之
    罪嫌，無非係以甲○○係上開六首歌曲之著作權人，及證人甲○○、姚雨利、應
    桂生均證述被告所販賣之系爭伴唱機未經合法授權，與照片二張、收據一紙為其
    論據。訊據被告乙○○堅決否認有右揭違法著作權法之犯行，辯稱：「她是販賣
    音霸公司之伴唱機，有經過合法授權，告訴人於偵查庭所提出之伴唱機並非她所
    賣的伴唱機。當時她係以三萬元之價格出售伴唱機，因為購買人跟她說只能請款
    八千五百元，她才在收據上寫八千五百元」等語。
四、經查：
  (一)被告乙○○坦承係百慶電器行之負責人，該店有販賣電腦點歌伴唱機及其他家電
    等，其於九十年六月四日有出售一台伴唱機予證人姚雨利等情，核與證人姚雨利
    、應桂生之證述相符，並有收據一紙（見九十年度他字第六二四號卷第十三頁）
    在卷可參。是被告於九十年六月四日有出售一台伴唱機予姚雨利之事實，應堪認
    定。
  (二)證人甲○○係「一卡手指」、「一條披鍊」、「船螺三聲」、「思鄉情歌」、「
    浪子的祈禱」、「重逢高雄港」等歌曲之著作權人，亦有內政部著作權登記簿謄
    本六紙（見九十年度他字第六二四號卷第七頁至第十二頁）在卷可證。是證人甲
    ○○係上開歌曲之著作權人，亦堪認定。
  (三)被告辯稱：「證人甲○○於偵查庭所提出之伴唱機（見九十二年度偵續字第三號
    卷第五一頁），並非她所出售之伴唱機」等情。是被告所出售之伴唱機內是否未
    經合法授權，即擅自灌錄上開歌曲，即有探究之必要。查：
    1.被告雖然坦承她所出售予姚雨利之伴唱機內錄有系爭六首歌曲，但被告既然堅
      決否認證人甲○○所提出之伴唱機並非她所出售之伴唱機，是公訴人針對被告
      所出售之伴唱機內有未經合法授權，而侵害證人甲○○著作權之事實，自應提
      出證據加以證明。
    2.證人甲○○證稱：「系爭六首歌曲有授權灌錄在音霸的電腦伴唱機內。他有委
      託應桂生、姚雨利取締販賣盜錄上開歌曲之伴唱機的店家，並要求他們請店家
      在收據上載明品牌，但店家知道所販賣之伴唱機是仿冒品，所以，都不敢寫品
      牌。系爭伴唱機是ＡＯＣ牌，由應桂生將伴唱機及收據一併交給他」等情（見
      原審卷第二九頁至第三一頁）。是證人甲○○之證詞，僅能證明他有委託姚雨
      利、應桂生取締盜錄之伴唱機，而應桂生有將ＡＯＣ牌伴唱機及被告所經營之
      百慶電器行出具之收據一紙交付予證人甲○○之事實，至於被告所出售予姚雨
      利、應桂生之伴唱機是否即為系爭ＡＯＣ牌伴唱機，及上開伴唱機內是否錄有
      系爭六首歌曲，尚有疑問。
    3.證人姚雨利、應桂生證述如下：
      (1)檢察官訊問時，姚雨利證稱：「當時是他先去偵查的，發現被告有公然陳列
        仿冒點唱機，且內有未經授權的歌曲，被告有當場播放給他聽，當時是他與
        朋友王志強在場，後來他再聯絡應桂生，才由他與應桂生一同去買，他去時
        公然陳列的那部點唱機已出售了，被告對他說要他等一下，要再去拿另一部
        給他，後來他們等了一、二個小時，貨還是沒有到，他就留電話給被告，再
        由被告打電話聯絡他去買，當時是由他去取貨的，後來他再將點唱機轉交給
        應桂生」等情（見九十二年度偵續字第三號卷第六八頁）。
      (2)原審法院審理中，姚雨利證稱：「九十年六月四日是由他與應桂生一起去向
        被告買伴唱機，詳細價格已經忘記，不過大概在一萬二千元以內。至於品牌
        不是音霸就是帝騰，到被告店內只看到一種品牌，印象中知道是盜版的。買
        的時候沒有打開來聽」等情（見原審卷第三一頁至第三二頁）。
      (3)檢察官訊問時，應桂生證稱：「本件仿冒機具標明內含歌曲一萬多首，且只
        售八千五百元，而音霸公司出產的機具售價三萬元，歌曲只有三、四千首，
        相差太大，所以家庭用的大部分都購買此種仿冒品」等情（見前開偵續卷第
        六八頁）。
      (4)綜上，由證人姚雨利、應桂生之證詞，及收據上載明價格係八千五百元等情
        觀之，充其量僅能證明被告販賣之伴唱機是仿冒品，但證人姚雨利已忘記所
        買伴唱機之廠牌，且收據上亦未載明廠牌，因此，該伴唱機是否即為證人甲
        ○○所庭呈之伴唱機，尚非全然無疑。且上開證據及點歌簿影本五紙（見九
        十一年度偵字第一四八０號卷第二二頁至第二六頁），均不足以證明被告所
        販賣之系爭伴唱機內確實錄有系爭六首歌曲。
    4.證人黃松興雖然證稱：「他係被告的鄰居，常常去被告店內聊天，且聽被告先
      生說店內是賣音霸的伴唱機」等情（見原審卷第三三頁至第三五頁）。惟證人
      黃松興於案發時既未在場，縱然被告店內平常是販賣音霸伴唱機，亦不足以印
      證被告販賣予姚雨利之伴唱機即為音霸伴唱機。是證人黃松興之證詞，不足為
      被告有利之認定。
五、綜上所述，公訴人所提出之證據，尚無法證明被告所販賣之系爭伴唱機內確實錄
    有系爭六首歌曲。且檢察官在案發當時，未勘驗系爭伴唱機，且未扣案而交由證
    人甲○○保管，以致於系爭伴唱機內是否錄有上開六首歌曲，即有疑義。況被告
    一再爭執證人甲○○於偵查庭所提出之伴唱機並非她所販售之伴唱機，而事隔至
    今已二年多，證人姚雨利對於系爭伴唱機之品牌、機種之記憶已經模糊，已於前
    述，勘驗該伴唱機，是否足以發現真實，亦非全然無疑。再者，此種情形，非屬
    刑事訴訟法第一百六十三條第二項但書規定為維護公平正義而應由本院依職權調
    查證據之情形。又依前揭最高法院判決意旨，法院並不負有應依職權從各方面詳
    加蒐集、調查證據之義務。從而，本件被告之辯解雖然並非全無疑問之處，但基
    於罪疑惟輕，有疑則利益歸於被告，及被告不負自證無罪之原則，與揆諸前揭法
    條及判例意旨說明，尚不能證明被告犯罪。檢察官雖聲請勘驗係爭伴唱機內有無
    侵害著作權之歌曲，然本件系爭伴唱機是否被告所出售之伴唱機已有疑問，勘驗
    伴唱機內之歌曲自無必要。
六、原審因認上訴人即被告無罪，核無不合，上訴人即檢察官上訴意旨仍認被告犯罪
    ，指摘原判決不當，非有理由，應予駁回。
據上論斷，應依刑事訴訟法第三百六十八條，判決如主文。
本案經檢察官邱克斌到庭執行職務。
中    華    民    國      九十二      年      十二      月      十六    日
                                  臺灣高等法院臺南分院刑事第六庭
                                      審判長法官  蔡    崇    義
                                            法官  董    武    全
                                            法官  宋    明    中
右正本證明與原本無異。
不得上訴。
                                      法院書記官  李    育    儒
中    華    民    國      九十二      年      十二      月       十八   日


司法院資訊處製作；財團法人民間司法改革基金會備份。
